【裁判字號】    95,交聲,915
【裁判日期】    951108
【裁判案由】    聲明異議
【裁判全文】
臺灣臺南地方法院交通事件裁定          95年度交聲字第915號
原處分機關    交通部公路總局嘉義區監理所臺南監理站
受處分人即
異  議  人    甲○○
上列受處分人因違反道路交通管理處罰條例案件，對於交通部公
路總局嘉義區監理所臺南監理站95年1月6日所為之裁決處分（處
分案號：嘉監南字第裁74-S00000000號）聲明異議，本院裁定如
下：
    主  文
異議駁回。
    理  由
一、聲明異議意旨略以：受處分人即異議人甲○○並不否認有於
    民國95年1月5日（異議人誤為「4日」）凌晨1點35分左右，
    駕駛車牌號碼2823-JY自用小客車，在行經臺南市○○路○段
    318號前時，遭警查獲其有飲酒後吐氣酒精超過標準值仍駕
    車行駛之違規行為，後來監理站處罰之新臺幣（下同）4萬9
    千5百元，其亦已繳納，但本件酒後駕車行為所涉之刑事案
    件，則經臺灣臺南地方法院檢察署檢察官予以緩起訴處分，
    並命異議人支付2萬元以幫助國小貧困學生，異議人亦依命
    令支付完畢，依據行政罰法第26條「一事不二罰」規定之精
    神，本件不應再予裁處罰鍰，故異議人不服原裁處，而提起
    本件異議。
二、按受處分人，不服第8條主管機關所為之處罰，得於接到裁
    決書之翌日起20日內，向管轄地方法院聲明異議，道路交通
    管理處罰條例第87條第1項雖定有明文。然按道路交通管理
    處罰條例所定罰鍰之處罰，行為人接獲違反道路交通管理事
    件通知單後，於15日內得不經裁決，逕依第92條第3項之罰
    鍰基準規定，向指定之處所繳納結案；不服舉發事實者，應
    於15日內，向處罰機關陳述意見；其不依通知所定期限前往
    指定處所聽候裁決，且未依規定期限繳納罰鍰結案或向處罰
    機關陳述意見者，處罰機關得逕行裁決之，本件違規發生時
    之道路交通管理處罰條例第9條第1項亦有明文規定。又按道
    路交通管理處罰條例之罰鍰基準、舉發、罰鍰繳納、向處罰
    機關陳述意見或裁決之處理程序、易處吊扣汽車牌照或駕駛
    執照基準及繳納機構等事項之處理細則，由交通部會同內政
    部定之，本件違規行為發生時之道路交通管理處罰條例第92
    條第3項定有明文，交通部及內政部亦依前開授權規定而制
    定「違反道路交通管理事件統一裁罰基準及處理細則」。本
    件違規行為發生時之該細則第48條第1項規定：「違反道路
    交通管理事件，行為人認為舉發之事實與違規情形相符者，
    得於接獲通知單後，親自或委託他人持該通知單，不經裁決
    向指定之處所，逕依裁罰基準執行並繳納罰鍰結案」。此一
    規定，性質上屬於一種略式裁決程序，以此免除裁決機關作
    成處分書面義務（同細則第41條第4項反面解釋），此自動
    繳納罰鍰結案之效果，同細則第58條第2項規定：「依本細
    則第48條第1項辦理經繳納罰鍰結案後逾20日不得再提出異
    議」，故凡依該細則第48條第1項規定辦理經繳納罰鍰結案
    者，倘對於此一裁罰結果不服，應於結案後20日內向法院提
    出聲明異議，易言之，依前開條文規定，此種自動繳納罰鍰
    結案之情形，聲明異議之起算時點與其他情形不同，倘行為
    人於繳納罰鍰結案後逾20日始提出聲明異議，自應認其聲明
    異議程序為不合法而須駁回其異議。
三、經查，受處分人即異議人甲○○於95年1月5日，因飲酒後吐
    氣酒精濃度超過標準值仍駕駛小客車於道路上行駛之違規行
    為，經臺南市警察局第五分局警員發現而認異議人有酒醉駕
    駛之違規行為後，該警員乃以臺南市警察局南市警交字第S0
    0000000號舉發違反道路交通管理事件通知單予以舉發。後
    來異議人則於95年1月6日自行到案繳納罰鍰4萬9千5百元，
    並吊扣駕照執照12個月等情事，業經本院函詢原處分機關查
    明屬實，有原處分機關即交通部公路總局嘉義區監理所臺南
    監理站95年10月2日嘉南監字第0950107927號函1份在卷可參
    ，並有上開舉發通知單附卷可考，參照前開規定及說明，異
    議人自應於繳納罰款之翌日，即95年1月7日起算20日內提出
    異議，然異議人遲至95年9月19日，始向本院聲明異議，有
    聲明異議狀之收文章在卷可查，異議人顯係於自動繳納罰鍰
    結案後逾20日後始聲明異議，異議權自已喪失。綜上，異議
    人聲明異議時，已逾前述20日之期間，故本件異議經核顯不
    合法律上之程序，且亦無從補正，故應予以駁回。
四、至於現行之行政罰法第26條第1項雖規定：「一行為同時觸
    犯刑事法律及違反行政法上義務規定者，依刑事法律處罰之
    。但其行為應處以其他種類行政罰或得沒入之物而未經法院
    宣告沒收者，亦得裁處之。」，然因行政罰法係於94年2月5
    日，經總統以華總一義字第09400016841號令公布，並於95
    年2月5日正式施行，而異議人於95年1月6日自行到案繳納本
    件交通違規罰鍰（監理機關同時亦作出一非書面之裁決處分
    ）時，上開行政罰法則尚未正式施行。又於該法施行前，實
    務上對於行為人之一行為同時觸犯刑事法律及違反行政法上
    義務規定時，多數認為應可同時處以刑事處罰及行政罰，而
    無一事二罰之問題，故本件經核亦難認為有何違反「一事不
    二罰」之錯誤，附此敘明。
五、據上論斷，應依道路交通案件處理辦法第18條前段，裁定如
    主文。
中    華    民    國    95    年    11    月    8     日
                  交通法庭     法  官  陳志成
以上正本證明與原本無異。
如不服本裁定應於送達後5日內向本院提出抗告狀（應附繕本）
。
                               書記官  黃瓊蘭
中    華    民    國    95    年    11    月    8     日


司法院資訊處製作；財團法人民間司法改革基金會備份。
